臺灣苗栗地方法院刑事裁定
111年度聲字第1019號
聲明異議人  李忠勲
即受刑人          


上列聲明異議人即受刑人因竊盜案件，對臺灣苗栗地方檢察署檢
察官之執行指揮（111年度執沒字第549號），聲明異議，本院裁
定如下：
    主  文
聲明異議駁回。
    理  由
一、聲明異議意旨略以：依行政執行法規定，查封時應酌留債務
    人及親屬二個月生活費、食物及日用金錢；聲明異議人即受
    刑人（下稱聲明異議人）有心償還所欠，但在監服刑中，除
    了勞作金外並無其他賺錢之方式；又受刑人之保管金係親屬
    所寄予受刑人日常生活所需，並非受刑人賺取，基於憲法明
    定人民生命財產之保障，應僅扣除受刑人之勞作金，而非扣
    除第三人即受刑人之親屬寄入之保管金，第三人並非當事人
    ，何需連帶接受強制執行之命令，貴署行為違憲，牴觸憲法
    規定，為此，聲明異議，並返還受刑人之保管金，扣除勞作
    金等語。
二、按受刑人或其法定代理人或配偶以檢察官執行之指揮為不當
    者，得向諭知該裁判之法院聲明異議，刑事訴訟法第484條
    定有明文。又按罰金、罰鍰、沒收、沒入、追徵、追繳及抵
    償之裁判，應依檢察官之命令執行之；前條裁判之執行，準
    用執行民事裁判之規定；對於薪資或其他繼續性給付之債權
    所為強制執行，於債權人之債權額及強制執行費用額之範圍
    內，其效力及於扣押後應受及增加之給付；債務人對於第三
    人之債權，係維持債務人生活所必需者，不得為強制執行，
    刑事訴訟法第470條第1項前段、第471條第1項及強制執行法
    第115條之1第1項、第122條第2項分別定有明文。強制執行
    法對於維持債務人生活客觀上所需者，非欲藉此而予債務人
    寬裕之生活，而係兼顧人權，認有酌留之必要，即使對於受
    刑人「維持生活客觀所需」之標準或有差別，此項規範之適
    用亦無例外，上開刑事訴訟法第471條第1項規定沒收裁判之
    執行「準用」執行民事裁判之規定，就保障受刑人獄中人權
    之意旨，維持受刑人於監獄生活中最低生活所需之規範目的
    而言，在此範圍內亦有準用。又受刑人作業所獲取之勞作金
    屬其額外收入，而保管金乃其親友救濟受刑人之捐贈為受刑
    人之財產，及依法不得扣押、讓與或供擔保之退休金、勞工
    保險老年年金經轉存入個人金融帳戶後，既與存入銀行之其
    餘收入同，已變成其對存款銀行之金錢債權，性質上屬對存
    款銀行請求付款之權利無異，三者均得為檢察官執行沒收處
    分抵償之標的。是檢察官指揮執行沒收，就受刑人勞作金、
    保管金及退休年金等財產，若已兼顧受刑人在監執行生活所
    需，而依強制執行法相關規定意旨，酌留受刑人在監獄生活
    所需定額金錢者，除部分人員具特殊原因或特殊醫療需求等
    因素，允個別審酌外，即難謂有何不當（最高法院109年度
    台抗字第500號裁定意旨可資參照）。
三、經查：　　
㈠、聲明異議人因竊盜案件，經本院於民國111年3月31日以111年
    度易字第81號判決判處主刑及沒收如本件裁定附表所示，於
    111年5月5日判決確定；嗣經臺灣苗栗地方檢察署（下稱苗
    檢）檢察官依確定判決辦理執行，認對聲明異議人沒收犯罪
    所得應追繳新臺幣（下同）119000元，並酌留每月生活需求
    費用3000元後，查扣聲明異議人之保管款、勞作金等，並函
    請法務部○○○○○○○○執行，經該所於111年5月24日函覆：「經
    查旨揭收容人現有保管金5483元、勞作金0元，預留收容人
    生活所需，代為扣繳犯罪所額2483元。」等語，又於111年1
    1月4日函覆：「因酌留醫療及生活必需費用後，無餘額可供
    扣繳。」等語，有臺灣高等法院被告前案紀錄表、該案判決
    書、苗檢函稿、法務部○○○○○○○○111年5月24日中戒所總字第
    11100013990號函、111年11月4日中所總字第11100081790號
    函在卷可稽，本院並依職權調閱苗檢111年度執沒字第549號
    卷宗核閱無誤，是檢察官依上開確定判決執行，當屬有據，
    難認件指揮執行，有何違法或不當之處。
㈡、聲明異議人雖以前詞聲明異議。然受刑人在監之保管金係受
    刑人入監攜帶或監外送入受刑人之金錢，受刑人既可申請支
    用，自屬受刑人之財產無誤；縱保管金係由受刑人之親屬寄
    予受刑人，非受刑人個人薪資或其他繼續性給付，但該等金
    錢既由親友贈與受刑人，依法即為受刑人所有之財產，自得
    為檢察官執行沒收追徵之標的，聲明異議人辯稱保管金非其
    所得且其在監執行不得執行，本件違憲云云，顯有誤會。再
    者，受刑人在監之給養及醫治均由國家負擔，無須由受刑人
    自行購置生活必需或支付醫療費用，且依前所述，檢察官指
    揮執行受刑人之保管金、勞作金時，每月已酌留3,000元供
    其日常生活所需，僅就所餘部分執行沒收追徵，所酌留之金
    額並未低於法務部矯正署107年6月4日法矯署勤字第1070500
    3180號函所建議之收容人每月在監基本生活費用金額標準3,
    000元，堪認檢察官已考量並酌留受刑人在監日常生活所需
    金錢，復未見受刑人明確說明其有何應予個別審酌之特殊原
    因或醫療需求，而有提高酌留每月在監生活所需必要金錢之
    具體情形，自難認檢察官上開執行指揮有何違法不當之情事
    ，況聲明異議人前亦以相同事由聲明異議，經本院裁定駁回
    ，有本院111年度聲字第644號裁定可考。從而，本件聲明異
    議為無理由，應予駁回。
四、依刑事訴訟法第486條，裁定如主文。 
中　　華　　民　　國　　111 　年　　12　　月　　20　　日
                  刑事第二庭  法　官    林卉聆
以上正本證明與原本無異。
如不服本裁定，應於裁定送達後5日內向本院提出抗告狀。
                              書記官    林義盛
中　　華　　民　　國　　111 　年　　12　　月　　20　　日
附表：
編號一：　　
李忠勲犯攜帶兇器竊盜罪，累犯，處有期徒刑捌月。
未扣案之犯罪所得電纜線肆條（共陸拾公尺）沒收，於全部或一
部不能沒收或不宜執行沒收時，追徵其價額。　　　
編號二：
李忠勲犯竊盜罪，累犯，處有期徒刑參月，如易科罰金，以新臺
幣壹仟元折算壹日。
未扣案之犯罪所得喜特麗廠牌熱水器壹台沒收，於全部或一部不
能沒收或不宜執行沒收時，追徵其價額。　　　　　
編號三：　　　
李忠勲犯竊盜罪，累犯，處有期徒刑陸月，如易科罰金，以新臺
幣壹仟元折算壹日。
未扣案之犯罪所得新臺幣捌萬柒仟元沒收，於全部或一部不能沒
收或不宜執行沒收時，追徵其價額。